【裁判字號】    98,停,53
【裁判日期】    980527
【裁判案由】    聲請停止執行
【裁判全文】
臺北高等行政法院裁定
                                        98年度停字第53號
聲  請  人  甲○○
上列聲請人因法務部行政執行署新竹行政執行處96年度綜所稅執
特字第00066110號及第00000000號行政執行事件，聲請停止原處
分之執行，本院裁定如下：
    主  文
聲請駁回。
聲請程序費用由聲請人負擔。
    理  由
一、按行政訴訟繫屬中，行政法院認為原處分或原決定之執行，
    將發生難於回復之損害，且有急迫情事者，得依職權或依聲
    請裁定停止執行，行政訴訟法第116條第2項前段定有明文。
    故如聲請停止執行不備上揭停止執行要件者，應予駁回。又
    所謂「原處分或決定之執行，將發生難於回復之損害，且有
    急迫情事」，係指「須有避免難以回復損害之急迫必要性」
    ；至所謂「難於回復之損害」係指其損害不能回復原狀，或
    不能以金錢賠償，或在一般社會通念上，如為執行可認達到
    回復困難之程度而言，至當事人主觀上難於回復之損害當非
    屬該條所指之難於回復之損害（有最高行政法院民國( 下同
    )91 年度裁字第344 號、92年度裁字第1332號裁定、92年度
    裁字第864 號裁定要旨可資參照。）再按「按私權紛爭禁止
    自力救濟，須先取得執行名義始得聲請強制執行。確定判決
    具有執行力，依強制執行法第4 條第1 項之規定得為執行名
    義。又對確定判決提起再審，旨在排除確定判決之既判力與
    執行力，於再審判決確定前，為避免因原確定判決之執行，
    發生難以回復之損害，故同法第18條第2 項規定，提起再審
    之訴，法院因必要情形或依聲請定相當並確實之擔保，得停
    止執行。惟公法紛爭並不禁止自力救濟，許行政機關得依法
    以行政處分為下命之處分，此項行政處分一經送達即發生執
    行力，得據以執行。雖行政處分之相對人得對該行政處分提
    起撤銷訴訟，但依行政訴訟法第116 條第1 項之規定，除法
    律另有規定外並不停止執行，為避免撤銷訴訟判決確定前，
    因行政處分之執行發生難以回復之損害，故同條第2 項規定
    得依職權或依聲請裁定停止執行。足見因執行力源自確定判
    決與源自行政處分，兩者性質不同，法律所定之停止執行制
    度亦因之而異，故以行政處分違法提起撤銷訴訟，欲對行政
    處分本身之執行力聲請停止執行，僅得依據行政訴訟法之前
    述規定，殊無適用強制執行法第18條規定之餘地，對撤銷訴
    訟確定判決提起再審，其情形亦同。本件聲請人等對撤銷訴
    訟之確定判決提起再審，為停止行政處分之執行力，依強制
    執行法第18條第2 項聲請停止執行，依前述說明，其聲請自
    屬於法不合。」( 最高行政法院94年度裁字第00693 號裁定
    意旨參照)
二、本件聲請意旨略以: 本件聲請人已於訴願階段，將不動產依
    公告現值計算，設定新台幣（以下同）2 億3 千200 餘萬元
    之抵押權提供擔保予財政部臺灣省中區國稅局，其不動產市
    價更高於公告現值，故本案81年度之稅捐保全根本無虞。然
    財政部臺灣省中區國稅局苗栗縣分局仍將本件移送執行，經
    法務部執行署新竹行政執行處以96年綜所稅執特字第000661
    10號及第00000000號執行事件受理在案。稅務案件係由刑事
    案件所衍生，刑案業已判決無罪確定，認定無詐欺、無逃漏
    稅、無違反稅捐稽徵法，課稅處分自應依法撤銷。本件執行
    名義係因國稅局人員隱匿重要證據，涉嫌觸犯刑法第138 條
    隱匿職務上掌管文書罪之犯罪手法欺瞞法院，造成法院誤判
    。聲請人所有之財產，均是太極門弟子使用之會館用地及會
    館預定地，如遭執行拍賣，參照最高行政法院95年裁字第23
    80號裁定意旨，將發生難以回復之損害，恐無法再尋得條件
    合適相當之土地，則對太極門數萬家庭之權益影響甚鉅。更
    何況本件再審業經最高行政法院發回而由本院受理中，即將
    審理判決，在稅捐保全無虞，且執行名義之取得明顯重大不
    公義之情形下，實無立即執行之必要。本件保全急迫性之情
    況至為明顯，有停止執行之必要，爰依行政訴訟法第116 條
    第2 項及強制執行法第18條第2 項規定，聲請裁定停止執行
    ，以避免生無法回復之損害。
三、經查，聲請人80至84年度均未依規定辦理綜合所得稅結算申
    報，法務部調查局臺北市調查處( 以下簡稱臺北市調處) 查
    得聲請人以教授氣功向學員收取學費涉嫌逃漏稅捐，移送原
    查機關財政部臺北市國稅局( 以下簡稱臺北市國稅局) 審理
    ，並通報財政部臺灣省中區國稅局核定聲請人80至84年度其
    他所得分別為新台幣( 下同)14,516,784 元、61,696,084元
    、266,032,931 元、372,820,129 元及606,837,922 元，另
    查得聲請人與其配偶游美容各該年度另有利息、營利等所得
    及其配偶租賃所得83年度380,184 元，84年度1,823,512 元
    ，分別歸課聲請人80至84年度綜合所得總額14,906,460元、
    62,102,433元、268,096,323 元、380,640,391 元及614,35
    4,030 元，補徵應納稅額各5,255,189 元、24,094,072元、
    106,263,177 元、149,128,052 元及242,828,026 元，並按
    所漏稅額應處罰鍰各6,186,300 元、24,008,000元、106,26
    3,100 元、149,128,000 元及242,753,200 元。聲請人不服
    ，申經復查、訴願，經財政部二次訴願決定撤銷原處分，財
    政部臺灣省中區國稅局重核後變更核定聲請人80至84年度其
    他所得14,516,784元、60,992,513元、265,996,931 元、34
    9,059,500 元及481,425,789 元及罰鍰5,186,300 元、23,7
    26,600元、106,248,700 元、139,620,900 元及192,587,10
    0 元。聲請人仍表不服，提起訴願遞遭決定駁回，遂向臺中
    高等行政法院提起行政訴訟，經臺中高等行政法院以94年5
    月25日93年度訴字第131 號判決將復查決定及訴願決定關於
    核定聲請人80、82、83及84年度其他所得及罰鍰部分均撤銷
    ，其餘之訴駁回。聲請人續就敗訴之81年度部分，即財政部
    臺灣省中區國稅局核定81年度其他所得60,992,513元及罰鍰
    23,726,600元提起上訴，仍遭最高行政法院以95年12月14日
    95年度判字第2066號判決駁回在案，聲請人猶表不服，聲請
    再審，經臺中高等行政法院以96年9 月27日96年度再字第9
    號裁定駁回，聲請人不服，提起抗告，經最高行政法院以97
    年10月9 日97年度裁字第4750號裁定原裁定廢棄，發回臺中
    高等行政法院更為裁判，嗣因臺中高等行政法院無法組成行
    審判權之合議庭，經最高行政法院以98年1 月22日98年度裁
    字第187 號裁定指定由本院為管轄法院。本件聲請人本應即
    依確定判決履行其公法上金錢給付義務，且聲請人所履行乃
    公法上金錢給付義務，依社會通念，並無執行可認達到回復
    困難之程度，且非不能以金錢估價賠償，與行政訴訟法第11
    6 條第2 項規定要件，尚有未合。再者，本件聲請人等對撤
    銷訴訟之確定判決提起再審，為停止行政處分之執行力，依
    強制執行法第18條第2 項聲請停止執行，依前述說明，其聲
    請自屬於法不合。
四、從而，聲請人聲請停止執行，核與前揭停止執行之要件不符
    ，不應准許。至於原處分是否合法有據，屬該案行政爭訟應
    予判斷之問題，毋庸於本件停止執行事件中就該實體問題予
    以審究，併此敘明。
五、依行政訴訟法第104 條、民事訴訟法第95條、第78條，裁定
    如主文。
中    華    民    國    98    年   5     月     27    日
                      臺北高等行政法院第三庭
                                審判長法  官  楊莉莉
                                      法  官  陳心弘
                                      法  官  林惠瑜
上為正本係照原本作成。
如不服本裁定，應於送達後10日內向本院提出抗告狀（須按他造
人數附繕本）。
中    華    民    國    98    年   5     月     27    日
                                      書記官  劉道文


司法院資訊處製作；財團法人民間司法改革基金會備份。
